臺灣臺中地方法院臺中簡易庭小額民事判決
111年度中小字第4396號
原      告  晨旭企業管理顧問股份有限公司

法定代理人  偕漢佳  
訴訟代理人  詹凱傑  
訴訟代理人  郭俊良  
被      告  羅淑敏  

上列當事人間請求給付電話費事件，經本院於民國111年11月15
日言詞辯論終結，判決如下：
    主    文
被告應給付原告新臺幣2,500元，及自民國111年8月18日起至清
償日止，年息百分之5計算之利息。
原告其餘之訴駁回。
訴訟費用新臺幣1,000元，由被告負擔新臺幣83元，餘由原告負
擔。
本判決原告勝訴部分得假執行。
    事 實 及 理 由
一、原告主張：被告前向原債權人遠傳電信股份有限公司（下稱
    遠傳電信）申請租用行動電話門號⑴0000000000、⑵00000000
    00、⑶0000000000號，並簽訂申請書，及約定由原債權人遠
    傳電信提供行動通信服務，被告應按月繳納電信費用。詎被
    告未依約繳納電信費用，迄今尚積欠電信費用新臺幣（下同
    ）⑴15,368元（含電信服務費3,477元及專案補貼款11,891元
    ）、⑵7,767元（含電信服務費1,772元及專案補貼款5,995元
    ）、⑶6,839元（含電信服務費1,864元及專案補貼款4,975元
    ）。而遠傳電信於民國109年12月10日將上開債權讓與原告
    ，且原告已向被告寄送「債權讓與通知書」而為債權讓與之
    通知，為此爰依電信服務契約及債權讓與之法律關係提起本
    件訴訟等語。並聲明：①被告應給付原告15,368元，及自起
    訴狀繕本送達翌日起至清償日止，按年息百分之5計算之利
    息。②被告應給付原告7,767元，及自起訴狀繕本送達翌日起
    至清償日止，按年息百分之5計算之利息。③被告應給付原告
    6,839元，及自起訴狀繕本送達翌日起至清償日止，按年息
    百分之5計算之利息。
二、被告則以：就原告主張之債權部分，主張時效抗辯等語，並
    聲明：原告之訴駁回。
三、得心證之理由：
　㈠原告主張之上開事實，業據其提出與其所述相符之股份有限
    公司變更登記表、行動通信/行動寬頻業務服務申請書、電
    信費繳款通知、債權讓與證明書、債權讓與通知書等影本為
    憑（見本院卷第19-69頁），而被告對此於本院言詞辯論期
    日時並未爭執，僅對原告主張時效抗辯等語，依本院證據調
    查之結果，堪認原告之主張為真實。
  ㈡按電信業者以提供行動通信網路系統發送、接收、傳遞電磁
    波之方式，供其用戶發送、傳輸或接收符號、信號、文字、
    影像、聲音、網路訊號，並基此向其用戶按月收取通話費、
    上網費、月租費，則該行動通信網路系統自屬電信業者營業
    上供給之「商品」，且現今社會行動通信業務蓬勃發展，此
    類債權應有從速促其確定之必要性，應認電信業者所提供予
    用戶之行動通話網路系統，亦為民法第127條第8款所稱之「
    商品」，即有該條2年短期時效之適用（臺灣高等法院暨所
    屬法院92年法律座談會民類提案第4號研討結果）。而主權
    利因時效消滅者，其效力及於從權利，民法第146條定有明
    文。此從權利應包括已屆期之遲延利息在內。債務人於時效
    完成時，得行使抗辯權。一經行使抗辯權，該當權利之請求
    權即歸於消滅，從權利之時效雖未完成，亦隨之而消滅。此
    為時效制度之使然。債權受讓人之權利不得大於讓與人。已
    屆期之利息債權請求權，不因該當利息債權已讓與第三人而
    排除時效效力規定之適用（最高法院99年第5次民事庭會議
    決議可資參照）。查被告前向遠傳電信申辦租用並已取得門
    號⑴0000000000、⑵0000000000、⑶0000000000號之行動電話
    門號撥打使用，依原告提出之電信費繳款通知，被告違約未
    遵期繳款之情形分別於⑴107年5月8日、⑵107年1月6日、⑶107
    年6月6日即已發生，揆諸前揭說明，本件電信費請求權，至
    遲於⑴109年5月7日、⑵109年1月5日、⑶109年6月5日即已罹於
    時效甚明。而原告於109年12月10日受讓本件電信費債權後
    ，遲至111年7月19日始對被告起訴而為請求，此有民事起訴
    狀上本院收文收狀戳1枚在卷可憑，是被告自得以原告受讓
    之電信費用債權請求權罹於時效消滅為由對抗原告，而主張
    拒絕給付。
  ㈢按已發生之違約金並非民法第146條所稱之從權利，其請求權
    與原本請求權各自獨立，消滅時效亦分別起算，原本請求權
    雖已罹於消滅時效，已發生之違約金請求權並不因而隨同消
    滅（最高法院97年度台上字第477號判決意旨參照）。再按
    違約金既非定期給付之債務，與民法第126條所規定之性質
    不同，其時效為15年而非5年，亦無民法第145條第2規定之
    適用（最高法院98年度台上字第911號裁判意旨、107年度第
    3次民事庭會議決議可資參照）。又原告請求之專案補貼款
    ，該等契約條款之目的，係電信公司於訂約時提供專案手機
    ，使用戶得於申辦門號時即可優惠價格取得手機，為限制用
    戶取得專案手機後，於短時間內隨意終止契約，或累計已繳
    納電信費金額不多，使電信公司賺取的電信費利益，甚至低
    於其低價出售或贈與手機之成本，受有用戶債務不履行所致
    的損害，故事先約定用戶違約（即違反契約條款）時，需補
    償一定之金額，此應屬「賠償總額預定性之違約金」。揆諸
    上開見解，應適用民法第125條之消滅時效。從而，本件被
    告因未依約繳交上開門號之電信費等帳款，而分別於⑴107年
    6月、⑵107年2月、⑶107年8月間起為遠傳電信列帳請求「專
    案補貼款」等情，有電信帳單附卷可證（見本院卷第37-60
    頁），是上開門號之「專案補貼款」於此時起已處於可請求
    之狀態，迄至原告於111年7月19日向本院提起本件訴訟之日
    止，自未逾15年之消滅時效。是被告抗辯原告此部分債權之
    請求權業已罹於消滅時效並拒絕給付，尚嫌無據。
  ㈣按當事人約定契約不履行之違約金過高者，法院固得依民法
    第252條以職權減至相當之數額，惟是否相當仍須依一般客
    觀事實、社會經濟狀況及當事人所受損害情形，以為酌定標
    準，而債務已為一部履行者，亦得比照債權人所受利益減少
    其數額（最高法院49年台上字第807號判例意旨可資參照）
    。經查，被告所申辦之上開門號，於契約簽訂時，皆已預繳
    相當於斯時手機市價之預繳金，且其後被告並非均未繳納電
    信費。本院參酌債務已為一部履行之程度，債權人所受損害
    情形，認本件違約金酌減後，總額合計2,500元，較為允當
    。
四、綜上所述，原告就本件所請求之電信費債權請求權已罹於2
    年之時效，經被告時效抗辯後，電信費債權請求權歸於消滅
    ；而電信費債權之主權利因時效消滅者，其效力及於利息之
    從權利。另原告就上開門號之專案補貼款（違約金）債權，
    尚未罹於15年之時效，惟經本院違約金酌減後，原告僅得就
    2,500元對被告請求，及自起訴狀繕本送達翌日即111年8月1
    8日（送達證書見本院卷第77頁）起至清償日止，按年息百
    分之5計算之利息。從而，原告請求被告給付如主文第1項所
    示之金額範圍內，為有理由，應予准許。原告逾此範圍之請
    求，應予駁回。
五、本件事證已臻明確，兩造其餘攻擊防禦方法及所舉證據，經
    審酌結果，與本件判決結論均無影響，爰不一一論述，附此
    敘明。
六、本件原告勝訴部分，係適用小額訴訟程序而為被告敗訴之判
    決，依民事訴訟法第436條之20規定，應依職權宣告假執行
    。
七、依民事訴訟法第436條之19第1項、第79條規定，本件訴訟費
    用額確定為1,000元，應由兩造依其勝敗之比例分擔，命由
    被告負擔83元，餘由原告負擔。
中　　華　　民　　國　　111 　年　　11　　月　　29　　日
                      臺灣臺中地方法院臺中簡易庭
                                  法　官　張清洲
以上為正本係照原本作成。
如不服本判決，應於送達後廿日內，以判決違背法令為理由，向
本院提出上訴狀並表明上訴理由（上訴理由應表明一、原判決所
違背之法令及其具體內容；二、依訴訟資料可認為原判決有違背
法令之具體事實），如於本判決宣示後送達前提起上訴者，應於
判決送達後廿日內補提上訴理由書（須附繕本）。
中　　華　　民　　國　　111 　年　　11　　月　　29　　日
                                  書記官  陳慧津